【裁判字號】    98,抗,241
【裁判日期】    981016
【裁判案由】    拍賣抵押物
【裁判全文】
臺灣臺中地方法院民事裁定  98年度抗字第241號
抗  告  人  甲○○○
相  對  人  彰化商業銀行股份有限公司
法定代理人  乙○○
送達代收人  丙○○
上列當事人間聲請拍賣抵押物事件，抗告人對於中華民國98年8
月31日本院民事庭司法事務官所為之98年度司拍字第834號裁定
，提起抗告，本院合議庭裁定如下：
    主    文
抗告駁回。
抗告程序費用新台幣壹仟元由抗告人負擔。
    理    由
一、按抵押權人，於債權已屆清償期，而未受清償者，得聲請法
    院拍賣抵押物，就其賣得價金而受清償，民法第873條第1項
    定有明文。復按抵押權經設定登記後，債權人因債務屆期未
    受清償，依民法第873條第1項之規定，即得聲請法院拍賣抵
    押物，如對於此項法律關係有爭執時，亦應由有爭執之人提
    起訴訟，以求解決，不得僅依抗告程序聲明其有爭執，並據
    為廢棄拍賣裁定之理由；又抵押權人，於債權已屆清償期，
    而未受清償，依民法第873條第1項之規定，僅得聲請拍賣抵
    押物，若債務人對於金錢債務之數額有爭執，則應提起確認
    之訴，以求解決，自非於聲請拍賣抵押物程序中所得一併請
    求，最高法院分別著有51年臺抗字第269號及40年臺抗字第
    80 號判例可資參照。
二、本件相對人主張：抗告人向相對人借款，並以原裁定附表所
    示不動產設定本金最高限額新台幣（下同）300萬元之抵押
    權以為擔保。玆因抗告人未按期清償債務，依約已喪失期限
    利益，全部債務視為到期，計尚欠本金796,699元及利息、
    遲延利息、違約金等，因依民法第873條第1項規定，聲請拍
    賣抵押物等語。並提出抵押權設定契約書、他項權利證明書
    、土地及建物登記謄本、借據、放款明細等為證。原裁定經
    審查後，認其形式要件業已具備，而准許相對人拍賣抵押物
    之聲請，核無不合。
三、抗告意旨略以：抗告人所有之不動產所擔保之借貸債務尚在
    訴訟中（本院受理案號：98年度簡上字第182號），且證據
    顯示相對人對抗告人收取不當得利，是相對人將因此對抗告
    人負損害賠償之責，故相對人之債權金額尚未明確，爰依法
    提起抗告，並聲明原裁定廢棄等語。經查，聲請拍賣抵押物
    ，原屬非訟事件，祇須其抵押權已經依法登記，並依登記之
    清償期業已屆滿而未受清償時，法院即應為准許拍賣抵押物
    之裁定，至於債務人與債權人間之借貸契約約定是否有不當
    得利之情，本非所問。且查，本件抗告人上開抗告意旨，縱
    為屬實，亦核屬實體上之爭執，依首開說明，並非本件非訟
    事件程序得以審究。從而，本件抗告為無理由，應予駁回。
四、末按非訟事件依法應由關係人負擔費用者，法院裁定命關係
    人負擔時，應一併確定其數額，非訟事件法第24條第1項定
    有明文。爰依法確定本件抗告程序費用額為1,000元，由抗
    告人負擔。
五、據上論結，本件抗告為無理由，依非訟事件法第46條、第21
    條第2項、第24條第1項、民事訴訟法第495條之1第1項、第4
    49條第1項、第78條，裁定如主文。
中    華    民    國    98    年    10    月    16    日
                  民事第四庭  審判長法  官  楊國精
                                    法  官  陳文燦
                                    法  官  王鏗普
正本係照原本作成。
本裁定不得再抗告。
中    華    民    國    98    年    10    月    16    日
                                    書記官


司法院資訊處製作；財團法人民間司法改革基金會備份。
